臺灣基隆地方法院刑事判決　　　　　　 96年度簡上字第150號
公　訴　人　臺灣基隆地方法院檢察署檢察官
上　訴　人
即　被　告　丁○○
上列上訴人即被告因傷害案件，不服本院基隆簡易庭中華民國96
年7 月11日96年度基簡字第741 號第一審簡易判決（原聲請簡易
判決處刑案號：96年度調偵字第69號）提起上訴，本院管轄之第
二審合議庭判決如下︰
    主  文
原判決撤銷。
丁○○傷害人之身體，累犯，處拘役貳拾日，如易科罰金，以銀
元佰元即新台幣玖佰元折算壹日，減為拘役拾日，如易科罰金
，以銀元佰元即新台幣玖佰元折算壹日。
    事  實
一、丁○○前因妨害自由案件，經臺灣高等法院以90年度上訴字
    第2346號判決判處有期徒刑3 月，並經最高法院以91年度台
    上字第842 號判決駁回上訴確定，於民國91年6 月24日因易
    科罰金執行完畢。其與友人丙○○、乙○○及身分不詳之友
    人於95年2 月3 日上午6 時許，在臺北縣瑞芳鎮○○○路
    319 號打牌後，因丙○○於打牌過程中飲用酒類，乙○○詢
    問丁○○可否開車搭載丙○○返回住處，經丁○○拒絕，丁○○及乙○○即分別前往停車場，發動各自駕駛之車輛準備
    離去，丙○○遂步行至丁○○之車旁，見丁○○駕駛自小客
    車駕駛座之車窗未關閉，丙○○即與駕駛座內之丁○○發生
    爭執，丙○○（所涉傷害罪業經判決確定）並自駕駛座車門
    之窗戶處伸手推丁○○，丁○○心有不甘，遂基於傷害之犯
    意，亦徒手推丙○○，導致丙○○站立不穩而跌倒在地，頭
    部撞及放置於丁○○車旁之大型貨櫃，丙○○起身後，將頭
    、手伸入丁○○駕駛車輛之駕駛座內，以手勒住丁○○，丁○○亦接續徒手推打丙○○而相互毆打，致丙○○受有左手
    臂挫傷併血腫及淤青6 ×3 公分及頭枕部腫痛等傷害，適乙○○聽聞2 人之爭吵聲前往查看，遂將丙○○拉開，並駕車
    搭載丙○○離去。
二、案經丙○○訴由臺北縣政府警察局瑞芳分局報請臺灣基隆地
    方法院檢察署檢察官偵查後聲請以簡易判決處刑。
    理  由
壹、證據能力方面
一、按被告以外之人於偵查中向檢察官所為之陳述，除顯有不可
    信之情況者外，得為證據，刑事訴訟法第159 條之1 第2 項
    定有明文。經查，證人即告訴人丙○○、乙○○於偵查中向
    檢察官所為之陳述，業經具結，且自筆錄內容觀之，並無不
    正取供之情事，而無顯不可信之情況，依上開規定，自有證
    據能力。
二、次按被告以外之人於審判外之言詞或書面陳述，除法律有規
    定者外，不得作為證據；又被告以外之人於審判外之陳述，
    雖不符合刑事訴訟法第159 條之1 至第159 條之4 之規定，
    而經當事人於審判程序同意作為證據，法院審酌該言詞陳述
    或書面陳述作成時之情況，認為適當者，亦得為證據，而當
    事人、代理人或辯護人於法院調查證據時，知有上開不得為
    證據之情形，而未於言詞辯論終結前聲明異議者，視有前項
    之同意，刑事訴訟法第159 條第1 項及第159 條之5 分別定
    有明文。本件證人丙○○、乙○○於警詢中所為之陳述，雖
    為被告丁○○以外之人於審判外之言詞陳述，然經本院於審
    判程序提示予被告並告以要旨，均經被告表示無意見，且未
    聲明異議，又本院審酌證人丙○○、乙○○警詢筆錄之記載
    ，並無不正取供之情事，且證人於警詢時並無具結之可能，
    故就該等審判外言詞陳述作成時之情況，應認為適當，依前
    揭法條意旨，得援為本案證據。
貳、事實認定方面
    訊據被告固坦承當日其拒絕搭載丙○○返家後，丙○○曾至
    其車旁，並遭丙○○徒手毆打，嗣經乙○○將丙○○拉開等
    事實，惟矢口否認有何傷害犯行，辯稱其遭丙○○攻擊時，
    丙○○一開始即以拳頭毆打其左眼上方，其隨即昏倒在駕駛
    座上，並未還手或阻擋，10分鐘後始清醒駕車離去，過程中
    並未攻擊丙○○云云，經查：
一、證人丙○○證稱當日因被告拒絕駕車搭載，先推被告一把，
    即遭被告徒手推而跌倒，頭部撞到貨櫃，所以頭部腫痛，之
    後與被告抱在一起，以拳頭互打，當時被告坐在駕駛座，嗣
    乙○○將其拉開，其與被告始分開，並因被告之攻擊受有左
    手臂挫傷併血腫及淤青、頭枕部腫痛之傷害等語，且被告亦
    陳稱當日其車輛停放位置旁確放置1 只大型貨櫃等情，堪認
    證人丙○○所述非屬無據；又證人乙○○亦證述當日其與被
    告、丙○○及同事在上開地點聊天打牌，丙○○在打牌過程
    中飲酒，其原詢問被告可否開車載丙○○返家，被告表示不
    方便，其即自行前往停放位置距離被告車輛約10公尺處之車
    輛開始發動，在車內聽到被告與丙○○大聲爭吵，約1 、2
    分鐘後始走出車外，見丙○○趴在被告駕駛座之車窗上，頭
    、手伸入駕駛座，與被告糾纏在一起，當時駕駛座之車門並
    未打開，但車窗開啟，其即呼叫「敏郎你做什麼？」丙○○
    始退出駕駛座車窗，並隨其離去，斯時被告在車內，意識清
    醒，隨即駕車離去，另被告與丙○○發生衝突前，雙方身上
    均無外傷等語，核與證人丙○○所述被告坐在駕駛座，與丙○○抱在一起等情節相合，且被告亦陳稱丙○○與其發生衝
    突前，身上並無外傷等情，又證人乙○○亦證稱其將丙○○
    帶離被告駕駛之車輛後，丙○○一直摸肩膀部位等情，另丙○○於當日下午4 時25分前往醫院治療時，確受有左手臂挫
    傷併血腫及淤青6 ×3 公分以及頭枕部腫痛等傷害，此有臺
    灣區煤礦業同業公會附設臺灣礦工醫院96年11月13日（96）
    礦醫事字第249 號函及檢附之急診病歷以及診斷證明書在卷
    供參，因丙○○所受傷害之位置及傷勢，均與證人丙○○、
    乙○○證述丙○○與被告發生肢體衝突之過程相符，堪信丙○○所受上開傷害，應係與被告發生衝突所造成，亦徵證人
    丙○○、乙○○所述應與事實相符，堪以採認。
二、復以，丙○○雖於96年2 月3 日就診時，主訴所受傷害係前
    1 天被毆打造成，此有臺灣礦工醫院上開函件及本院電話紀
    錄表附卷可稽，然查，被告與丙○○發生衝突之時間係在96
    年2 月3 日上午6 時許，當時天色昏暗，業經被告及證人乙○○於本院審理時確認無誤，且當日丙○○曾飲酒，已如前
    述，而丙○○係於當日下午4 時25分許始前往醫院就診，距
    離衝突發生時間已近10小時，則丙○○可能因衝突發生時意
    識受酒精影響，以致將天色昏暗之清晨誤認為前1 日晚間，
    而於就診時，將衝突發生時間誤述為前1 日，即難謂與常情
    有違；又丙○○所受傷害與所述衝突發生過程並無不合，業
    於前述，是無從僅以丙○○於就診時，對衝突發生時間之敘
    述與實際發生時間有些微差距，逕認其所受傷害即非當日與
    被告發生衝突所造成。再者，證人乙○○雖於本院審理時證
    稱並未親見丙○○跌倒等情，然證人乙○○已陳述當日其與
    被告係分別前往發動車輛，2 人車輛停放位置相距約10公尺
    ，其係聽聞被告與丙○○大聲爭吵約1 、2 分鐘後，始下車
    查看，發現丙○○將頭、手伸入被告駕駛座內，與被告抱在
    一起等情，已如前述，核與被告陳述其拒絕搭載丙○○後，
    與乙○○分別回到車上，2 人車輛相距約10公尺等情相符，
    足認丙○○抵達被告車旁時，乙○○係在車內發動車輛，之
    後始因聽聞爭吵聲下車查看，且據證人丙○○所述情節，其
    先遭被告推倒在地後，始與被告發生扭打，則乙○○因在車
    內而未親見丙○○跌倒，應屬合理；又證人乙○○雖於本院
    審理時證稱其駕車搭載丙○○離去現場後，即搭載丙○○前
    往臺灣礦工醫院驗傷等情，然依據臺灣礦工醫院前揭函件及
    檢附之病歷所示，丙○○係於當日下午4 時25分許，始前往
    該醫院就診，非如證人乙○○所述係當日上午即前往醫院，
    惟本件案發時間距今已逾1 年，且乙○○並非本件衝突事件
    之當事人，則乙○○對於丙○○就診時間之記憶，縱因時間
    經過而有所誤記，亦非違常情，尚無從僅以乙○○所述未親
    見丙○○跌倒一節，或僅因其對於丙○○就診時間之記憶有
    些許錯誤，逕指乙○○之證詞不足採信，而為對於被告有利
    之認定。
三、被告雖辯稱丙○○第一拳即打到其左眼上方，隨即昏迷而喪
    失意識，不知丙○○如何攻擊，自無從還手，待清醒後，見
    乙○○開車載丙○○離去云云，然查，證人乙○○於本院審
    理時證稱其將丙○○帶離被告車旁時，被告意識清醒，隨即
    駕車離去等語，與被告所述其遭丙○○第一下攻擊後，即昏
    倒在駕駛座上等情節不符，又被告於警詢時稱丙○○以兩隻
    手毆打其臉部、嘴角及左眼，之後乙○○站在丙○○之左邊
    ，將丙○○拉開等情，堪見被告就遭丙○○攻擊部位之記憶
    甚清，且對於乙○○站在何處將丙○○拉開一節，亦陳述明
    確，均核與被告所稱意識喪失之情節難謂相合，故堪信被告
    所持上開辯解非屬可採。事證明確，被告犯行應堪認定。
、法律適用方面
一、按行為後法律有變更者，適用行為時之法律，但行為後之法
    律有利於行為人者，適用最有利於行為人之法律，刑法第2
    條第1 項定有明文，是以，除法律另有特別規定者外，對於
    新舊法之比較適用，應採從舊從輕之原則為之；又比較新舊
    法時，應就罪刑有關之共犯、未遂犯、想像競合犯、累犯加
    重、自首減輕暨其他法定加減原因與加減例等一切情形，綜
    其全部之結果，而為比較，再定應適用之法律（最高法院24
    年上字第4634號判例參照）。次以，刑法於94年2 月2 日修
    正公布，並自95年7 月1 日起施行，且相關法律亦配合修正
    ，是被告犯罪後，法律業經修正，如涉及法律變更，即應為
    新舊法之比較適用。經查：
（一）刑法第277 第1 項規定：「傷害人之身體或健康者，處3
      年以下有期徒刑、拘役或1 千元以下罰金。」依據罰金罰
      鍰提高標準條例第1 條前段之規定：「依法應處罰金、罰
      鍰者，就其原定數額得提高為2 倍至10倍。」就刑法第
      277 條第1 項所定之罰金數額提高10倍，及依據修正前刑
      法第33條第5 款之規定：「罰金：1 元以上。」是刑法第
      277 條第1 項規定之罰金刑上限為銀元1 萬元、下限為銀
      元1 元，經以1 比3 之比例折算後，該條所定罰金刑之上
      限為新台幣3 萬元、下限為新台幣3 元；而依據95年6 月
      14日增訂公布之刑法施行法第1 條之1 前段規定：「中華
      民國94年1 月7 日刑法修正施行後，刑法分則編所定罰金
      之貨幣單位為新台幣。94年1 月7 日刑法修正時，刑法分
      則編未修正之條文定有罰金者，自94年1 月7 日刑法修正
      施行後，就其數額提高為30倍。」及修正後刑法第33條第
      5 款規定：「罰金：新台幣1 千元以上，以百元計算之。
      」等規定，刑法第277 條第1 項規定之罰金上限為新台幣
      3 萬元，下限為新台幣1,000 元，因法律業經變更，即有
      比較適用新舊法之比要，而經比較新舊法之結果，刑法第
      277 條第1 項所定之罰金上限固均為新台幣3 萬元，惟關
      於罰金刑之下限，依舊法之規定為新台幣3 元，而依新法
      之規定則為新台幣1,000 元，是以，適用舊法對於被告並
      無不利。
（二）刑法第47條關於累犯之規定亦經修正，修正前該條規定：
      「受有期徒刑之執行完畢，或受無期徒刑或有期徒刑一部
      之執行而赦免後，5 年以內再犯有期徒刑以上之罪者，為
      累犯，加重本刑至2 分之1 。」無論再犯之行為係出於故
      意或過失，均成立累犯；而修正後該條第1 項規定：「受
      徒刑之執行完畢，或一部之執行而赦免後，5 年以內故意
      再犯有期徒刑以上之罪者，為累犯，加重本刑至2 分之1
      。」僅就故意再犯者，始規定成立累犯，因法律已變更，
      即有比較適用新舊法之必要。本件被告之傷害犯行係出於
      故意，依修正前、後之規定，均成立累犯，故認修正前之
      規定對於被告並無不利，又此屬比較適用後之結論，原審
      以此結論認無比較適用新舊法之必要，而逕行適用修正後
      刑法第47條第1 項之規定，應屬誤會。
（三）綜上，被告犯罪後，刑法已進行修正，關於刑法第277 條
      第1 項傷害罪之罰金刑部分，新法之規定並未對於被告較
      為有利，而被告依據修正前、後之規定，均成立累犯，揆
      諸首揭說明，經綜合比較之結果，被告行為時之法律對於
      被告並無不利，依據首揭刑法第2 條第1 項前段之規定，
      應適用被告行為時之法律予以論罪科刑。
二、核被告所為，係犯修正前刑法第277 條第1 項之傷害罪。
三、被告先後數度徒手攻擊丙○○之行為，係於密切接近之時、
    地實施，均侵害丙○○之身體法益，各行為之獨立性極為薄
    弱，且係出於同一傷害之目的，依一般社會觀念，難以強行
    分開，應視為數個舉動之接續行為，屬接續犯，原審就此未
    及論述，應予補充。
四、原審予以論罪科刑，固非無見，惟查：（一）被告行為後，
    刑法關於易科罰金折算標準之規定業經修正，經比較適用新
    舊法之規定後，以舊法之規定對於被告較為有利，依據刑法
    第2 條第1 項前段之規定，自應適用修正前刑法之規定，諭
    知易科罰金之折算標準（詳如後述），原審於判決理由中亦
    同此認定，然於主文中卻依修正後刑法第41條第1 項前段之
    規定，定其易科罰金之折算標準，容有未洽。（二）被告犯
    罪後，中華民國96年罪犯減刑條例已於96年7 月16日施行，
    因被告犯罪時間在96年4 月24日之前，符合減刑要件（詳如
    後述），原判決未及審酌此節，亦有未洽。因此，被告上訴
    意旨稱其未攻擊丙○○等情雖無理由，然原判決既有如前述
    可議之處，自應由本院予以撤銷改判。
五、爰審酌被告因遭丙○○徒手推打，竟生傷害之犯意，亦出手
    與丙○○互毆，造成丙○○受有上揭傷害，所為並不足取，
    且被告於警詢、偵查及本院審理時均否認犯行，復未與丙○○達成和解，賠償對方之損失，犯後態度難認良好，然本件
    衝突係由丙○○先動手所發生，併雙方受傷程度等一切情狀
    ，量處如主文所示之刑。
六、又按刑法第41條第1 項關於易科罰金之折算標準亦經修正，
    修正前該項前段規定：「犯最重本刑為5 年以下有期徒刑以
    下之刑之罪，而受6 個月以下有期徒刑或拘役之宣告，因身
    體、教育、職業、家庭之關係或其他正當事由，執行顯有困
    難者，得以1 元以上3 元以下折算1 日，易科罰金。」依95
    年5 月17日刪除，並自同年7 月1 日起施行前罰金罰鍰提高
    標準條例第2 條：「依刑法第41條易科罰金或第42條第2 項
    易服勞役者，均就其原定數額提高為1 百倍折算1 日；法律
    所定罰金數額未依本條例提高倍數，或其處罰法條無罰金刑
    之規定者，亦同。」將易科罰金之折算標準提高100 倍後，
    易科罰金之折算標準係以銀元100 元以上300 元以下折算1
    日，經以1 比3 之比例折算後，即以新台幣300 元以上900
    元以下折算1 日；而修正後刑法第41條第1 項前段規定：「
    犯最重本刑為5 年以下有期徒刑以下之刑之罪，而受6 個月
    以下有期徒刑或拘役之宣告者，得以新台幣1 千元、2 千元
    或3 千元折算1 日，易科罰金。」亦即易科罰金之折算標準
    係以新台幣1,000 元、2,000 元或3,000 元折算1 日，因屬
    科刑規範事項之變更，自有比較新舊法之問題，經新舊法比
    較之結果，舊法規定之折算標準對於被告亦無不利，自應依
    前開刑法第2 條第1 項前段之規定，適用被告行為時之法律
    ，而依修正前刑法第41條第1 項前段之規定，諭知易科罰金
    之折算標準。
七、又按犯罪在96年4 月24日以前者，除中華民國96年罪犯減刑
    條例另有規定外，依下列規定減刑：一、死刑減為無期徒刑
    ；二、無期徒刑減為有期徒刑20年；三、有期徒刑、拘役或
    罰金，減其刑期或金額2 分之1 ；次以，依該減刑條例應減
    刑之罪，未經判決確定者，於裁判時，減其宣告刑，依前項
    規定減刑時，應於判決主文同時諭知其宣告刑及減得之刑，
    96年7 月16日起施行之中華民國96年罪犯減刑條例第2 條第
    1 項及第7 條分別定有明文。另按減刑後之易科罰金或易服
    勞役之折算標準，仍宜照原標準定之（法院辦理96年減刑案
    件應行注意事項第16項可資參照）。本件被告所為犯行之時
    間，係在96年4 月24日以前，合於減刑要件，另無該減刑條
    例所定不得減刑之事由，自應依前開減刑條例第2 條第1 項
    第3 款之規定予以減刑，並依據法院辦理96年減刑案件應行
    注意事項第16項之規定，依原定標準諭知易科罰金之折算標
    準。
據上論斷，應依刑事訴訟法第455 條之1 第1 項、第3 項、第
369 條第1 項前段、第364 條、第299 條第1 項前段，刑法第2
條第1 項前段，修正前刑法第277 條第1 項、第47條、第41條第
1 項前段，罰金罰鍰提高標準條例第1 條前段，修正前罰金罰鍰
提高標準條例第2 條，現行法規所定貨幣單位折算新台幣條例第
2 條，中華民國96年罪犯減刑條例第2 條第1 項第3 款、第7 條
，判決如主文。
本案經檢察官甲○○到庭執行職務。
中　　華　　民　　國　　96　　年　　12　　月　　12　　日
                  刑事第二庭審判長法    官  陳志祥
                                  法    官  楊皓清
                                  法    官  邰婉玲
以上正本證明與原本無異。
本判決不得上訴。
中　　華　　民　　國　　96　　年　　12　　月　　12　　日
                                  書 記 官  彭筠凱
